【裁判字號】    98,易,181
【裁判日期】    980430
【裁判案由】    竊盜
【裁判全文】
臺灣桃園地方法院刑事判決               98年度易字第181號
公  訴  人  臺灣桃園地方法院檢察署檢察官
被      告  乙○○
                    （現在臺灣桃園監獄執行中）
被      告  丙○○
                    （現在臺灣桃園女子監獄執行中）
上列被告因竊盜案件，經檢察官提起公訴（97年度偵字第8964號
），判決如下：
    主  文
乙○○、丙○○結夥三人以上攜帶兇器竊盜，均累犯，各處有期
徒刑柒月。未扣案之鐵鍊壹條及紅色方形塑膠箱壹只，均沒收。
    事  實
一、乙○○前於民國93年間因違反毒品危害防制條例及電子遊戲
    場業管理條例等案件，分別經本院以93年度壢簡字第437 號
    及93年度壢簡字第593 號判決，各判處有期徒刑6 月、3 月
    ，並經本院以94年度聲字第1517號裁定定其應執行刑為有期
    徒刑8 月確定，復於94年間因犯竊盜及毒品危害防制條例等
    案件，分別經本院以94年度易字第229 號、94年度易字第87
    0 號判決，各判處有期徒刑10月、8 月確定，上揭各罪經送
    監接續執行，甫於96年4 月20日縮刑假釋出監，於96年5 月
    18日縮刑期滿，有期徒刑所餘刑期內未經撤銷假釋，未執行
    之刑，以已執行論而執行完畢；丙○○前於93年間因竊盜及
    違反毒品危害防制條例等案件，分別經臺灣新竹地方法院以
    93年度易字第280 號、93年度易緝字第26號，及本院以93年
    度易字第276 號判決，各判處有期徒刑8 月、3 月及9 月，
    前開案件並經臺灣高等法院以93年度上易字第1919號判決上
    訴駁回確定，前開3 罪，再經臺灣高等法院以94年度聲字第
    1119號裁定定其應執行刑為1 年7 月，復於94年間因犯竊盜
    案件，經本院以94年度易字第628 號判決判處有期徒刑3 月
    確定，再於95年間因違反毒品危害防制條例案件，經本院以
    95年度易字第52號判決判處有期徒刑10月確定，前開二罪再
    經本院以95年度聲字第52號裁定定其應執行刑為有期徒刑11
    月確定，上開各罪送監接續執行，於96年2 月9 日縮短刑期
    假釋出監，於96年7 月12日假釋期滿未經撤銷視為執行完畢
    。詎二人竟不知悔改，復與某姓名年籍不詳之成年男子，共
    同基於意圖為自己不法所有之犯意聯絡，先由丙○○駕駛其
    所有車牌號碼FG-2972 號自用小客車搭載乙○○及該姓名年
    籍不詳之成年男子，於97年3 月29日上午9 時40分許，駛至
    桃園縣楊梅鎮○○○路282 巷後，丙○○乃留於車內負責把
    風，並將上開自用小客車迴轉停放，以接應乙○○及該不詳
    姓名之成年男子便利離開現場，乙○○並攜帶其所有之紅色
    方形塑膠箱1 只，及客觀上足以對人之身體及安全構成危險
    而可供為兇器使用之鐵鍊1 條，與該姓名年籍不詳之成年男
    子二人下車徒步至設址於桃園縣楊梅鎮○○○路之臺北新都
    社區，將該社區所有之廢水處理廠馬達拆卸後置入乙○○所
    有之紅色方形塑膠箱中，復以鐵鍊捆住該塑膠箱將之托運返
    回停車地點後，再將上開馬達拆卸後，取得馬達內之銅線共
    5 公斤。嗣該社區之保全人員甲○○於巡邏社區時，發現乙○○與該姓名年籍不詳之成年男子正拆卸上開馬達，經其報
    警處理，於同日上午11時許，員警抵達現場後，乃當場逮捕
    丙○○及乙○○，並扣得上開銅線，而該姓名年籍不詳之成
    年男子則逃逸無蹤。
二、案經潘勝彰訴由桃園縣政府警察局楊梅分局報請臺灣桃園地
    方法院檢察署檢察官偵查起訴。
    理  由
壹、證據能力方面
一、按被告以外之人於偵查中向檢察官所為之陳述，除顯有不可
    信之情況者外，得為證據，刑事訴訟法第159 條之1 第2 項
    定有明文。查證人即告訴人潘勝彰及證人甲○○於偵查中向
    檢察官所為之陳述，業經具結，且自筆錄內容觀之，亦無不
    正取供之情事，而無顯不可信之情況，依上開規定，自有證
    據能力。
二、再按被告以外之人於審判外之言詞或書面陳述，除法律有規
    定者外，不得作為證據；又被告以外之人於審判外之陳述，
    雖不符合刑事訴訟法第159 條之1 至第159 條之4 之規定，
    而經當事人於審判程序同意作為證據，法院審酌該言詞陳述
    或書面陳述作成時之情況，認為適當者，亦得為證據，而當
    事人、代理人或辯護人於法院調查證據時，知有上開不得為
    證據之情形，而未於言詞辯論終結前聲明異議者，視有前項
    之同意，刑事訴訟法第159 條第1 項及第159 條之5 分別定
    有明文。本件證人即告訴人潘勝彰、證人甲○○、證人即同
    案被告乙○○、丙○○於警詢中所為之陳述，雖為被告以外
    之人於審判外之言詞陳述，然經本院於審判程序提示予被告
    等並告以要旨，經被告等表示無意見，且未聲明異議，又本
    院審酌上開證人警詢筆錄之記載，並無不正取供之情事，且
    證人於警詢時並無具結之可能，故就此等審判外言詞陳述作
    成時之情況，應認為適當，依前揭法條意旨，得援為本案證
    據。又現場照片5 張，經本院於審判程序提示予被告等並告
    以要旨，亦經被告等表示無意見，且均未聲明異議，本院審
    酌上開現場照片5 張並無不法取證之情事，且上開現場照片
    5 張乃足佐證本件竊盜案件之現場情況，是本院審酌應認為
    適當，依上揭法條意旨，亦得援為本案證據。
三、另按刑事審判上之共同被告，係為訴訟經濟等原因，由檢察
    官或自訴人合併或追加起訴，或由法院合併審判所形成，其
    間各別被告及犯罪事實仍獨立存在。故共同被告對於其他共
    同被告之案件而言，為被告以外之第三人，本質上屬於證人
    ，為確保被告對證人之詰問權，證人於審判中，應依法定程
    序，到場具結陳述，並接受被告之詰問，其陳述始得作為認
    定被告犯罪事實之判斷依據，此觀諸刑事訴訟法於92年2月6
    日經總統公布增訂第287條之2規定：「法院就被告本人之案
    件調查共同被告時，該共同被告準用有關人證之規定」自明
    （最高法院94年度台上字第5941號判決意旨參照）。查被告
    乙○○、丙○○為被告以外之第三人，本質上屬於證人，而
    本院就被告乙○○、丙○○於本院審理時之證述，用以證明
    其他共同被告之犯罪事實，已於審理程序命其等具結而為證
    述，並賦予其他共同被告對質詰問之機會，是依上揭說明，
    共同被告乙○○、丙○○之證述，均具有證據能力，附此說
    明。
貳、事實認定方面
    訊之被告乙○○固坦承有於上揭時地竊取上開銅線之事實，
    惟辯稱伊並沒有與丙○○及某姓名年籍不詳之成年男子共同
    竊取上開銅線，伊係一人到現場偷竊上開銅線，伊係請被告
    丙○○載伊到現場，被告丙○○對伊偷竊銅線一事並不知情
    云云；訊之被告丙○○則矢口否認有何竊盜犯行，辯稱：伊
    沒有把風，伊係載被告乙○○到現場，被告乙○○告訴伊要
    去採羊奶頭，伊就在車內等候，後來伊睡著，睡醒時即發現
    員警到場逮捕伊，伊並不知道被告乙○○要去偷竊銅線云云
    。經查：
一、被告乙○○於上揭時地竊取上開銅線一節，業據其於本院審
    理時坦承不諱，核與證人即告訴人潘勝彰、證人甲○○、許
    振祥、彭崑豪、證人即共同被告丙○○證述之情節相符，復
    有現場照片5 張在卷足憑，及上開銅線扣案可稽，足認被告
    乙○○此部分之自白，核與事實相符，應屬可信，是被告乙○○於上揭時地竊取上開銅線之事實，洵堪認定。
二、被告乙○○雖辯稱伊係一人去現場偷竊，伊並沒有夥同另名
    姓名年籍不詳之成年男子云云。惟稽之證人甲○○迭於警詢
    、偵訊及本院審理時證述：伊當天在臺北新都社區作例行性
    巡邏，走到社區的廢水處理廠看到兩名男子用鐵鍊及塑膠箱
    在拖拉馬達，其中一名男子就是被告乙○○，他們兩個一起
    拉馬達，後來伊就報警，請警方支援，伊與警察會合後，剛
    好這兩名男子已經把馬達搬下來，正要搬上車上，他們已經
    打開車子後行李廂，這兩名男子看到警察後，就往山上跑，
    另外一名男子大約40幾歲，160 公分左右等語（各見臺灣桃
    園地方法院檢察署97年度偵字第8964號偵查卷宗第28頁至第
    29頁、第54頁至第55頁，本院審理卷第54頁背面至第58頁）
    明確。另證人彭崑豪（即逮捕被告乙○○之員警）於本院審
    理時亦結稱：當天是接獲臺北新都社區警衛報警去的，伊先
    到警衛室與毛先生會合，會合之後，毛先生就帶伊去被告丙○○停車地點，伊當時看到被告乙○○與另外一名男子在車
    子後面整理銅線圈，伊就跟另外一名同事林政輝去追他們，
    因為另外一名男子跑得比較快，所以沒有追到，只有追到被
    告乙○○，另外那一名男子，身高大約160 公分左右等語（
    見本院審理卷第59頁至第59頁背面）屬實；又證人許振祥（
    即另名到場處理之員警）於本院審理時亦結證：我們接獲線
    報，就到現場處理，與臺北新都社區警衛甲○○先生會合後
    ，到達現場，看到兩名男子好像要將東西搬上車子的樣子，
    然後這兩名男子看到警車靠近，就往山上跑，因為我們有三
    位同事過去，所以另外兩名同事就去追這二位男子等語（見
    本院審理卷第57頁背面）明確。上開證人皆明確證述現場除
    了被告乙○○、丙○○之外，尚有一名姓名年籍不詳之成年
    男子，而該姓名年籍不詳之成年男子乃與被告乙○○一同竊
    取及搬運上開銅線，其等證詞互核相符一致，並無左異。且
    衡以上開證人與被告乙○○、丙○○並無宿怨，上開證人亦
    無編撰現場多一人竊盜而使自己遭受偽證、誣告罪追訴風險
    之動機，堪信上開證人之證詞為真實。況證人即同案被告丙○○於本院審理時亦結證：被告乙○○要伊開車載他去現場
    ，當時車上還有一名伊不認識之成年男子，那是被告乙○○
    之朋友，伊載他到那裡，伊就下車，這位伊不認識之成年男
    子沒有去伊住處等語（見本院審理卷第62頁背面）屬實，益
    徵被告乙○○辯稱當時並無另一名成年男子與伊一起竊盜云
    云，顯屬無稽，並不可採。至證人即同案被告丙○○於本院
    審理時復改稱：伊當時係把該不知名之成年男子載至楊梅火
    車站後，那位成年男子即下車，並沒有一起去，伊是到中壢
    去載這位男子云云，惟查被告丙○○當時之居所位於桃園縣
    楊梅鎮○○○路374 號，而搭載被告乙○○後，在案發之前
    又前往桃園縣中壢市搭載該不認識之成年男子後，再返回桃
    園縣楊梅鎮之楊梅火車站，被告丙○○與該不知名男子並不
    熟識，被告丙○○竟為此不認識之人橫跨市鎮前往搭載，是
    否可信，已屬可疑。且該不知名男子當時所在地係桃園縣中
    壢市，而其目的地係在桃園縣楊梅鎮之楊梅火車站，其竟要
    求不認識之被告丙○○前往搭載後再折返，亦有違常理。又
    證人即同案被告丙○○上開證詞，亦將影響其於本案中是否
    成立結夥三人以上竊盜之加重竊盜罪，與己具有利害關係至
    甚，是本院認證人即同案被告丙○○證述：伊當時係把該不
    知名之成年男子載至楊梅火車站後，那位成年男子即下車，
    並沒有一起去等語，除與經驗法則有違者外，證明力亦極為
    薄弱，而不足採信。
三、至被告丙○○雖辯稱：伊沒有把風，伊係載被告乙○○到現
    場，被告乙○○告訴伊要去採羊奶頭，伊就在車內等候，後
    來伊睡著，睡醒時即發現員警到場逮捕伊，伊並不知道被告
    乙○○要去偷竊銅線云云；被告乙○○雖辯稱：伊前往臺北
    新都社區竊取銅線之事，被告丙○○並不知情，伊係告訴被
    告丙○○去採羊奶頭云云。惟查：
(一)稽之證人甲○○於警詢、偵訊及本院審理時證述：被告丙○○是我們臺北新都社區之住戶，伊當天在臺北新都社區作例
    行性巡邏，走到社區的廢水處理廠看到兩名男子用鐵鍊及塑
    膠箱在拖拉馬達，其中一名男子就是被告乙○○，他們兩個
    一起拉馬達，後來伊就報警，請警方支援，伊與警察會合後
    ，剛好這兩名男子已經把馬達搬下來，正要搬上車上，他們
    已經打開車子後行李廂，這兩名男子看到警察後，就往山上
    跑，警察就抓這兩位男子，伊看到那位女子即被告丙○○意
    圖開車離開，被告丙○○有做發動引擎之動作，但是被伊與
    警察制止，伊把車上的鑰匙拔下來，當時伊看到被告丙○○
    時，被告丙○○是清醒的，並坐在駕駛座，當時被告丙○○
    已經將車子迴轉好，迴轉好的位置比較好逃跑，隨時都可以
    離開，除了這個方向以外，其他的路都要用走的，沒有辦法
    開車，若車子停在柏油路，人走柏油路就會被我們發現等語
    （分別見同上偵卷第28頁至第29頁、第54頁至第55頁，本院
    審理卷第54頁背面至第57頁）明確，核與證人許振祥（即當
    場逮捕被告丙○○之員警）於本院審理時結證：我們接獲線
    報，就到現場處理，與臺北新都社區警衛甲○○先生會合後
    ，到達現場，看到兩名男子好像要將東西搬上車子的樣子，
    然後這兩名男子看到警車靠近，就往山上跑，伊下車之後，
    走到被告丙○○車子前面，看到被告丙○○坐在駕駛座看著
    他們，被告丙○○要發動車子，第一次沒有發動，伊就從駕
    駛座窗戶把被告丙○○的手抓住，不讓她發動，並請警衛先
    生從另外一邊進去把鑰匙拔下來，車子旁邊都是雜草，附近
    沒有小樹，被告他們也沒有說要去拔小草或是小樹，被告丙○○也沒有說他們到這邊要做什麼等語（見本院審理卷第57
    頁背面至第58頁背面）相符。復參諸現場照片，案發現場上
    開自用小客車之停放係朝往道路方向而非朝向山坡（見同上
    偵卷第34頁下方），可知，被告丙○○駕駛上開自用小客車
    抵達案發現場後，乃將上開自用小客車停靠於山坡旁匿蔽之
    處，且事先迴轉並朝往外聯絡道路，復清醒坐於上開自用小
    客車之駕駛座內等待被告乙○○，被告丙○○於案發現場留
    於車內把風，以及接應前往臺北新都社區竊取上開銅線之被
    告乙○○與另不詳姓名男子等節，至為灼明。
(二)被告丙○○雖辯稱：伊對於被告乙○○要前往偷竊銅線並不
    知情，被告乙○○係跟伊說要到現場採羊奶頭燉湯云云。惟
    果如被告丙○○所辯，被告丙○○於遭員警逮捕、警詢及檢
    察官偵訊時自得提出此一抗辯而為己辯護，然被告丙○○、
    乙○○為警逮捕後迄至本院審理前，均未見如此答辯，從而
    該等抗辯，是否可信，容屬可疑。且被告丙○○當時居住於
    臺北新都社區，若被告丙○○搭載被告乙○○之目的係前往
    臺北新都社區山坡上採集羊奶頭，被告丙○○與乙○○自可
    由臺北新都社區被告丙○○住處出發步行前往該山坡，渠等
    又何須駕駛上開自用小客車迂迴繞行至桃園縣楊梅鎮○○○
    路282 巷後，再由該處前往臺北新都社區山坡上採集羊奶頭
    ？顯見被告丙○○上開所辯不符常理，並不可採。況依上開
    證人之證詞，被告丙○○見警到場時，隨即發動上開自用小
    客車，意圖離開現場，若被告丙○○確係搭載被告乙○○等
    人到達現場採集羊奶頭，被告丙○○為何見警抵達現場後，
    意圖逃離現場？此與一般未犯罪之人見警之反應，大相逕庭
    ，益徵被告丙○○辯稱對被告乙○○前往臺北新都社區竊取
    上開銅線不知情乙節，為飾卸之詞，委無足採。
(三)至同案被告乙○○雖於本院審理時結證：伊被警查獲那一次
    是第一次去臺北新都社區，被告丙○○對伊至臺北新都社區
    竊取銅線並不知情，伊係跟被告丙○○說要去採取羊奶頭，
    伊下車之後跟被告丙○○說採好羊奶頭再打電話給她，伊大
    約是查獲前40分鐘打電話給丙○○，因為伊一邊採取羊奶頭
    ，後來又去偷銅線耽誤了一點時間，回來後當時被告丙○○
    正在駕駛座睡覺，是伊自己將車子後行李廂打開，是自己掀
    開的，因為車子壞了，後行李廂可以自己掀開，伊有叫醒被
    告丙○○，告知伊要打開後行李廂等語。惟查被告乙○○為
    警逮捕後至本院審理前，均未見其稱當時係告訴被告丙○○
    係前往採取羊奶頭之供述，且若被告乙○○欲前往臺北新都
    社區山坡上採集羊奶頭，被告乙○○竟未由臺北新都社區被
    告丙○○住處出發步行前往該山坡，而係央託被告丙○○駕
    駛上開自用小客車搭載其迂迴繞行至桃園縣楊梅鎮○○○路
    282 巷後，再由被告乙○○下車前往臺北新都社區山坡上採
    集羊奶頭，顯與事理有違，已如上述。矧承上所述，被告乙○○證稱於本案發生前係第一次至臺北新都社區，其又如何
    確定臺北新都社區山坡上生長有羊奶頭可供採集？況依上開
    證人許振祥之證詞，復參諸現場照片（見同上偵卷第35頁至
    第36頁），案發現場亦確未發現類似羊奶頭之植物，足認被
    告乙○○證稱其至案發現場係採集羊奶頭，後因發現上開銅
    線再竊取上開銅線等語，顯屬無稽。又被告丙○○於本院審
    理時係證稱：被告乙○○下來以後，伊並沒有醒，車子的後
    行李廂徒手不可以扳開，一定要扳駕駛座車門旁邊開關才可
    以打開等語，亦與被告乙○○之上開證詞迥異。另被告乙○○上開證詞，雖可證明被告丙○○是否參與本案，然亦將影
    響被告乙○○於本案中是否成立結夥三人以上竊盜之加重竊
    盜罪，與己具有利害關係至甚，是本院認證人即同案被告乙○○證述：被告丙○○對伊至臺北新都社區竊取銅線並不知
    情，伊係跟被告丙○○說要去採取羊奶頭等語，除與經驗法
    則有違者外，證明力亦極為薄弱，而不足採信。
(四)綜上，被告乙○○、丙○○上開所辯，均不足採。被告乙○○係與某姓名年籍不詳之成年男子一同前往臺北新都社區竊
    取上開銅線乙情，既可認定，而被告丙○○亦明知被告乙○○前往臺北新都社區係竊取上開銅線，仍與之一同實行而於
    現場負責把風，並接應乙○○及該不詳姓名之成年男子便利
    離開現場，被告乙○○、丙○○及某姓名年籍不詳之成年男
    子，就上揭竊盜犯行，均有犯意聯絡及行為分擔，是被告乙○○、丙○○上揭結夥三人以上之加重竊盜犯行，已堪認定
    。
、法律適用方面
    按所謂兇器，其種類並無限制，凡客觀上足對人之生命、身
    體、安全構成威脅，具有危險性之兇器均屬之，且祇須行竊
    時攜帶此種具有危險性之兇器為已足，並不以攜帶之初有行
    兇之意圖為必要。又刑法上所謂結夥三人以上係指有共同犯
    罪之故意，結為一夥而言，把風行為，在排除犯罪障礙，助
    成犯罪之實現，在合同意思範圍內分擔犯罪行為之一部，故
    亦係共同正犯而應計入結夥之內，最高法院79年台上字第52
    53號判例、72年度台上字第3201號判決意旨可資參照。查被
    告乙○○、丙○○及某姓名年籍不詳之成年男子間，共同推
    由被告乙○○及某姓名年籍不詳之成年男子前往臺北新都社
    區行竊，復推由被告丙○○在桃園縣楊梅鎮○○○路282 巷
    把風、接應，且被告乙○○持其所有之鐵鍊1 條用以犯本件
    竊盜案件，該鐵條質硬而厚實，為金屬製品（見同上偵卷第
    35頁），在客觀上足以危害他人身體及安全構成威脅，自屬
    兇器無疑。故核其等所為，均係犯刑法第321 條第1 項第 3
    款、第4 款之攜帶兇器、結夥三人以上竊盜罪。公訴意旨漏
    未引用刑法第321 條第1 項第3 款之加重竊盜罪，應予補充
    敘明，而刑法第321 條第1 項第3 款之加重竊盜罪與檢察官
    起訴所引之刑法第321 條第1 項第4 款之加重竊盜罪，係屬
    同一條項，故無變更起訴法條之必要，附此說明。又被告乙○○、丙○○與該姓名年籍不詳之成年男子間，有犯意聯絡
    及行為分擔，為共同正犯。另被告乙○○與丙○○有如事實
    欄所示之前案科刑與執行紀錄，此有臺灣高等法院被告前案
    紀錄表各1 份附卷足考，其等受有期徒刑執行完畢，5 年以
    內均故意再犯本件有期徒刑以上之罪，均為累犯，均應依刑
    法第47條第1 項規定加重其刑。爰審酌被告二人均屆中年，
    社會歷練已豐，竟不思以正常管道賺取財物，而以此加重竊
    盜行徑為之，且其等素行不端，復有多次竊盜犯行，品行欠
    佳，被告乙○○犯後僅坦承部分犯行，被告丙○○則否認犯
    行，未見悔意，並兼衡本件竊取之銅線5 公斤價值不高，及
    其等犯罪之動機、目的、生活狀況、智識程度等一切情狀，
    認公訴人求處被告等均有期徒刑7 月，尚屬妥適，爰量處如
    主文所示之刑。未扣案之鐵鍊1 條及紅色方形塑膠箱1 只，
    係屬同案被告乙○○所有，並為被告等用以犯本件加重竊盜
    案件所用之物，雖未扣案，但並無事證認已滅失，應依刑法
    第38條第1 項第2 款規定，宣告沒收之。另扣案之上開銅線
    5 公斤，屬臺北新都社區所有，業經臺北新都社區總幹事潘
    勝彰領回（見同上偵卷第31頁），亦非屬違禁物，爰不另為
    沒收宣告之諭知，附此敘明。
據上論斷，應依刑事訴訟法第299 條第1 項前段，刑法第28條、
第321 條第1 項第4 款、第3 款、第47條第1 項、第38條第1 項
第2款，判決如主文。
本案經檢察官翁偉玲到庭執行職務。
中    華    民    國    98    年    4     月    30    日
                  刑事第七庭  審判長法  官  蕭世昌
                                    法  官  陳筱蓉
                                    法  官  蔡羽玄
以上正本證明與原本無異。
如不服本判決，應於送達後10日內向本院提出上訴狀（應附繕本
），其未敘述上訴理由者，應於上訴期間屆滿後20日內，補提理
由書狀於本院，上訴於臺灣高等法院。
                                    書記官  陳玉芳
中    華    民    國    98    年    4     月    30    日
附錄論罪科刑法條：
刑法第321條
犯竊盜罪而有左列情形之一者，處6月以上、5年以下有期徒刑：
一、於夜間侵入住宅或有人居住之建築物、船艦或隱匿其內而犯
    之者。
二、毀越門扇、牆垣或其他安全設備而犯之者。
三、攜帶兇器而犯之者。
四、結夥三人以上而犯之者。
五、乘火災、水災或其他災害之際而犯之者。
六、在車站或埠頭而犯之者。
前項之未遂犯罰之。


司法院資訊處製作；財團法人民間司法改革基金會備份。
